臺灣高雄地方法院刑事判決　　　　　　　95年度易字第1169號
公　訴　人　臺灣高雄地方法院檢察署檢察官
被　　　告　甲○○
上列被告因詐欺案件，經檢察官提起公訴（95年度偵字第14668
號），本院判決如下：
    主  文
甲○○無罪。
    理  由
一、公訴意旨略以：被告甲○○與另案被告乙○○（由高雄地方
    法院檢察署發佈通緝中）原係港都網事業股份有限公司（下
    稱港都網公司）之業務人員，明知其等已於民國（下同）94
    年10月間遭港都網公司開除，竟共同意圖為自己不法之所有
    ，基於詐欺之概括犯意聯絡，推由被告於同月某日，冒以港
    都網公司業務代表之名義，向告訴人即港都網公司經銷商蘇
    民（起訴書誤載為丙○○）遊說增加在港都網公司之投資
    金額，致使告訴人陷於錯誤，而將新台幣（下同）20萬元交
    予被告，被告再交付給另案被告；被告復於94年11月間，又
    夥同另案被告，共同冒用港都網公司業務代表名義，向告訴
    人佯稱渠等為港都網公司業務代表，具有還款能力，然急需
    借款週轉，致使告訴人陷於錯誤，遂將100 萬元交付予被告
    及另案被告。告訴人於94年12月16日，至港都網公司欲終止
    雙方經銷契約時，經港都網公司告知並未收到上開20萬元，
    且被告已於94年10月間遭港都網公司開除，始知受騙，因認
    被告涉有刑法第339 條第1 項詐欺取財罪嫌等語。
二、按犯罪事實應依證據認定之，無證據不得認定犯罪事實，又
    不能證明被告犯罪，應諭知無罪之判決；刑事訴訟法第154
    條第2 項及第301 條第1 項分別定有明文。再按刑事訴訟法
    上所謂認定犯罪事實之證據，係指足以認定被告確有犯罪行
    為之積極證據而言，如未能發現相當證據或證據不足以證明
    ，自不能以推測或擬制之方法，以為裁判基礎。而認定不利
    於被告之事實，須依積極證據，苟積極證據不足為不利被告
    之認定時，即應為有利於被告之認定，更不必有何有利之證
    據；又認定犯罪事實所憑之證據，雖不以直接證據為限，間
    接證據亦包括在內，然而無論直接證據或間接證據，其為訴
    訟上之證明，須於通常一般之人均不致有所懷疑，而得確信
    其為真實之程度者，始得據為有罪之認定，倘其證明尚未達
    到此一程度，而有合理之懷疑存在，無從使事實審法院得有
    罪之確信時，即應由法院為諭知被告無罪之判決。亦即若證
    據資料在經驗科學上或論理法則上尚有對被告較為有利之存
    疑，而無從依其他客觀方法排除此項合理之可疑，即不得以
    此資料作為斷罪之基礎，且刑事訴訟制度受「倘有懷疑，即
    從被告之利益為解釋」、「被告應被推定為無罪」之原則所
    支配，故得為訴訟上之證明者，無論為直接或間接證據，須
    客觀上於一般人均不致有所懷疑而達於確信之程度者，始可
    據為有罪之認定，倘其證明尚未達於「確信」之程度，而有
    合理可疑存在時，即難據以為被告不利認定，換言之，在法
    律判斷上，即不能為被告有罪之認定。
三、訊之被告甲○○對於上開向告訴人蘇民遊說增加在港都網
    公司之投資金額致告訴人交付20萬元，及與另案被告乙○○
    向告訴人借款100 萬元等情，固不諱言，惟堅決否認有何詐
    欺之犯行，辯稱伊向告訴人遊說增資港都網公司時尚在港都
    網公司工作，因受伊當時之主管即另案被告利用向告訴人遊
    說，嗣告訴人而交付之20萬元，係由另案被告取走，且100
    萬元之借款係另案被告託伊向告訴人借，借到後錢亦由另案
    被告取走，伊亦係受另案被告利用等語。經查，本件公訴意
    旨認被告涉有上開犯行，無非以告訴人之指述為其論據。惟
    （一）本件證人即告訴人蘇民於本院審理中證述稱：20萬
    元部分係在94年10月5 日及94年10月25日分2 次交予被告等
    語明確（見審卷第92頁），而本件被告勞保之投保單位自94
    年7 月1 日起至95年3 月6 日止均為港都網公司（其間於94
    年10月26日至94年11月16日重覆由鴻生生物科技股份有限公
    司申報投保），此有勞工保險局96年7 月2 日保承資字第
    09610216800 號函附之勞工保險被保險人投保資料表1 份在
    卷可查（見審卷第67─68頁），顯見被告所辯向告訴人遊說
    增資時仍屬港都網公司之員工等語應屬實在；（二）又證人
    即告訴人復於本院審理中證稱：100 萬元借款乙○○有跟我
    接洽，主要居中人是被告，惟借款的人是乙○○，係伊與被
    告一起到銀行領錢的，領完錢後把錢交給1 位張小姐等語無
    誤（見審卷第72頁背面），可見被告所辯100 萬元係另案被
    告要借的，借到錢後亦由另案被告拿走，伊並未拿到錢等語
    亦可採信；（三）又另案被告乙○○因涉詐欺案件，經高雄
    地方法院檢察署於95年8 月31日發佈通緝在案，亦有其台灣
    高等法院被告前案紀錄表1 份在卷可查，此益證被告係受其
    利用而向告訴人遊說增資20萬元及借款100 萬元，被告本身
    並未與其共謀向告訴人詐財；此外復查無其他積極之證據，
    足以證明被告向告訴人遊說增資及借款均係基於詐騙告訴人
    財物之意所為之；核之上開法條及判例之意旨，被告上開之
    犯罪尚屬不能證明，自應為無罪之諭知。
據上論斷，應依刑事訴訟法第301 條第1 項，判決如主文。
中　　華　　民　　國　　96　　年　　7 　　月　　20　　日
                  刑事第七庭    審判長法　官  李淑惠
                                      法  官  蔡川富
                                      法  官  林俊寬
以上證明與原本無異。
如不服本判決，應於判決送達後10日內，向本院提出上訴狀。
中　　華　　民　　國　　96　　年　　7 　　月　　25　　日
                                      書記官  林香如
